臺灣臺南地方法院民事判決　九十三年度訴字第四五二號
　　原　　　告　甲○○
　　被　　　告　乙○○
右當事人間因違反買賣契約事件，本院（言詞辯論終結日期：九十三年四月三十日）
判決如左：
    主　　文
被告應將坐落台南縣永康市○○段一九八地號土地（所有權應有部分萬分之六十一）
及其上同段一一三三建號門牌號碼台南縣永康市○○里○○街二二六巷一弄五號二樓
之二房屋（所有權全部），於九十年三月八日經台南縣永康地政事務所以永一字第四
四三五０號收件，以買賣為登記原因之所有權移轉登記塗銷，並將上開不動產回復登
記為原告所有。
被告應自原告所有坐落台南縣永康市○○段一九八地號土地及其上同段一一三三建號
門牌號碼台南縣永康市○○里○○街二二六巷一弄五號二樓之二房屋遷出，並將上開
不動產返還予原告。
訴訟費用由被告負擔。
    事    實
甲、原告方面：
一、聲明：請求如主文所示之判決。
二、陳述：
（一）緣原告與被告於民國九十年一月二十日簽訂買賣契約，原告將所有坐落台南縣
      永康市○○段一九八地號土地（所有權應有部分萬分之六十一）及其上同段一
      一三三建號門牌號碼台南縣永康市○○里○○街二二六巷一弄五號二樓之二房
      屋（所有權全部）出賣予被告，約定買賣價金為新台幣（以下同）貳佰伍拾萬
      元，雙方並訂有買賣契約為證。
（二）兩造於簽訂買賣契約當時，被告曾交付貳萬元予原告，並代繳原告應負擔之土
      地增值稅參萬玖仟零陸拾玖元，其餘價金扣除原告向訴外人慶豐商業銀行所借
      貸，以上開不動產為抵押物擔保之房屋貸款貳佰參拾貳萬柒仟陸佰陸拾肆元，
      於被告辦理之銀行貸款核貸下來後，應一次付清。
（三）惟被告於上開土地及房屋移轉登記後，因被告本身債信不佳，致使房屋貸款始
      終無法順利撥付並清償原告於慶豐商業銀行之貸款，被告遂於九十年三月間透
      過代書與原告協調，要求原告同意被告暫時先以原告之名義繼續繳納慶豐商業
      銀行之貸款，並承諾給予被告二年之時間，至九十二年三月二日前，一定會清
      償原告慶豐商業銀行之貸款，否則無條件必須將上開土地及房屋，返還登記予
      原告，在被告苦苦哀求下，原告迫於無奈始同意被告上開要求，兩造並簽訂買
      賣契約附約，就上開情形為約定，並由原告於上開土地及房屋設定預告登記以
      為擔保。
（四）然屆期，被告非但未履行清償慶豐商業銀行之貸款，尚藉故拖延正常繳息，讓
      原告信用受損，原告屢次催促被告履行契約，被告皆置之不理，並拒絕將房屋
      返還登記予原告，並遷出上開房屋，原告忍無可忍，於九十三年一月五日以存
      證信函催告被告履行契約，但被告仍置之不理，原告遂再於同年二月二十四日
      以存證信函通知被告解除契約。
（五）被告既未能履行契約，且經原告解除上開買賣契約，又拒絕將上開土地及房屋
      塗銷所有權移轉登記，將上開房屋登記返還於原告，又未遷出上開房屋，原告
      爰提起本訴，請求判決如主文所示。
三、證據：提出建物登記謄本一紙、不動產買賣合約書一份、其他約定事項一份、還
    款明細查詢單二紙、存證信函二件在卷為證。
乙、被告方面：
    對於原告主張之事實不爭執，就原告請求之訴訟標的為認諾。
丙、本院依職權發函台南縣永康地政事務所調閱兩造九十年三月八日收件永一字第四
    四三五０號買賣登記資料及發函慶豐商業銀行股份有限公司調閱原告之貸款申請
    、借款借據擔保品及貸款餘額資料。
    理    由
一、本件原告起訴主張原告與被告於九十年一月二十日簽訂買賣契約，原告將其所有
    坐落台南縣永康市○○段一九八地號土地（所有權應有部分萬分之六十一）及其
    上同段一一三三建號門牌號碼台南縣永康市○○里○○街二二六巷一弄五號二樓
    之二房屋（所有權全部）出賣予被告，約定買賣價金為貳佰伍拾萬元，兩造於簽
    訂買賣契約當時，被告曾交付定金貳萬元予原告，並代繳原告應負擔之土地增值
    稅參萬玖仟零陸拾玖元，其餘價金約定扣除原告向訴外人慶豐商業銀行以上開不
    動產為抵押物擔保之房屋貸款貳佰參拾貳萬柒仟陸佰陸拾肆元，於被告辦理之銀
    行貸款核貸下來後，應一次付清，惟被告於原告將上開土地及房屋移轉登記予被
    告且將上開房屋交付予被告後，因被告本身債信不佳，致使房屋貸款始終無法順
    利撥付並清償原告於慶豐商業銀行之貸款，被告遂於九十年三月間透過代書與原
    告協調，要求原告同意被告暫時先以原告之名義繼續繳納慶豐商業銀行之貸款，
    並承諾給予被告二年之時間，至九十二年三月二日前，一定會清償原告慶豐商業
    銀行之貸款，在清償上開貸款前，則由被告代為繳納原告於慶豐商業銀行之貸款
    ，如被告未能取得貸款或有三個月未繳納貸款，被告應自動放棄上開不動產所有
    權，將上開不動產所有權移轉予原告，在被告苦苦哀求下，原告迫於無奈始同意
    被告上開要求，兩造並簽訂買賣契約附約，就上開情形為約定，並由原告於上開
    土地及房屋設定預告登記以為擔保，然屆期，被告非但未履行清償原告於慶豐商
    業銀行之貸款，尚藉故拖延正常繳息，讓原告信用受損，原告屢次催促被告履行
    契約，被告皆置之不理，並拒絕將房屋返還登記予原告，並遷出上開房屋，原告
    忍無可忍，於九十三年一月五日以存證信函催告被告履行契約，但被告仍置之不
    理，原告遂再於同年二月二十四日以存證信函通知被告解除契約，被告既未履行
    契約，經原告解除上開買賣契約，且被告拒絕將上開土地及房屋塗銷移轉登記並
    將上開房屋登記返還於原告，又未遷出上開房屋，原告爰提起本訴等語。
二、被告對於與原告就原告所有坐落台南縣永康市○○段一九八地號土地（應有部分
    萬分之六十一）及其上同段一一三三建號門牌號碼台南縣永康市○○里○○街二
    二六巷一弄五號二樓之二房屋（所有權全部）於九十年一月二十日簽訂買賣契約
    ，向原告承買上開不動產，約定買賣價金貳佰伍拾萬元，兩造於簽訂買賣契約當
    時，被告曾交付定金貳萬元予原告，並代繳原告應負擔之土地增值稅參萬玖仟零
    陸拾玖元，其餘價金則尚未給付，原告並已將上開不動產移轉登記予被告，且將
    上開不動產交付被告，而因被告未能依約給付價金，兩造於九十年三月間協調，
    原告同意被告暫時先以原告之名義繼續繳納原告於慶豐商業銀行之貸款，雙方並
    約定被告如於九十二年三月二日前，無法辦理貸款，清償原告於慶豐商業銀行之
    貸款，或被告代為繳納原告於慶豐商業銀行之貸款，如有三個月未繳納，則被告
    均應自動放棄上開不動產所有權，將上開不動產所有權移轉予原告，又被告屆期
    未能辦理貸款清償原告於慶豐商業銀行之貸款，且約定代為繳納原告於慶豐商業
    銀行之貸款亦未確實履行，經原告於九十三年一月五日以存證信函催告被告履行
    契約，原告再於同年二月二十四日以存證信函通知被告解除契約之事實不爭執，
    又上開坐落台南縣永康市○○段一九八地號土地（應有部分萬分之六十一）及其
    上同段一一三三建號門牌號碼台南縣永康市○○里○○街二二六巷一弄五號二樓
    之二房屋（所有權全部）現仍登記為被告所有，且現由被告占有中之事實，亦不
    否認。
三、本件原告主張兩造就原告所有坐落台南縣永康市○○段一九八地號土地（應有
    部分萬分之六十一）及其上同段一一三三建號門牌號碼台南縣永康市○○里○○
    街二二六巷一弄五號二樓之二房屋（所有權全部）於九十年一月二十日簽訂買賣
    契約，原告就上開不動產出賣予被告，雙方約定買賣價金貳佰伍拾萬元，兩造於
    簽訂買賣契約當時，被告曾交付定金貳萬元予原告，並代繳原告應負擔之土地增
    值稅參萬玖仟零陸拾玖元，其餘價金則尚未給付，原告已將上開不動產移轉登記
    予被告，且將上開不動產交付被告，因被告未依約給付價金，兩造乃於九十年三
    月間協調，原告同意被告暫時先以原告之名義繼續繳納原告於慶豐商業銀行之貸
    款，雙方並約定被告應於九十二年三月二日前，無法辦理貸款，清償原告於慶豐
    商業銀行之貸款，或被告代為繳納原告於慶豐商業銀行之貸款，如有三個月未繳
    納，則被告均應自動放棄上開不動產所有權，將上開不動產所有權移轉予原告，
    又被告屆期未能辦理貸款清償原告於慶豐商業銀行之貸款，且約定代為繳納原告
    於慶豐商業銀行之貸款亦未確實履行，經原告於九十三年一月五日以存證信函催
    告被告履行契約，原告再於九十三年二月二十四日以存證信函通知被告解除契約
    之事實，業據原告提出建物登記謄本一紙、不動產買賣契約書影本一件、其他約
    定事項影本一件、還款明細查詢表影本二紙、存證信函影本二紙在卷為證，且為
    被告所不爭執，自可信為真實；又上開坐落台南縣永康市○○段一九八地號土地
    （應有部分萬分之六十一）及其上同段一一三三建號門牌號碼台南縣永康市○○
    里○○街二二六巷一弄五號二樓之二房屋（所有權全部）現仍登記為被告所有，
    且現由被告占有中之事實，亦據被告陳明在卷，且有建物登記謄本一紙在卷可據
    ，亦可信為真實；另上開坐落台南縣永康市○○段一九八地號土地（應有部分萬
    分之六十一）及其上同段一一三三建號門牌號碼台南縣永康市○○里○○街二二
    六巷一弄五號二樓之二房屋（所有權全部），係於九十年三月八日經台南縣永康
    地政事務所以永一字第四四三五０號收件，以買賣為登記原因，由原告將上開不
    動產所有權移轉登記予被告之情，並經本院依職權函台南縣永康地政事務所調閱
    兩造九十年三月八日收件永一字第四四三五０號買賣登記資料在卷可稽，自亦為
    真實。
四、按契約之一方有給付不能或給付遲延之情形，他方得解除契約；契約解除後，契
    約雙方互負回復原狀之義務，由他方所受領之給付物並應返還之；民法第二百五
    十四條、第二百五十五條、第二百五十六條、第二百五十九條第一款分別定有明
    文；而查兩造就上開不動產所訂立之買賣契約及其後所訂立之約定事項，既已約
    定被告應於九十二年三月二日前辦理貸款，償還原告於慶豐商業銀行之貸款，或
    被告代為繳納原告於慶豐商業銀行之貸款，如有三個月未繳納，則被告應自動放
    棄上開不動產所有權，將上開不動產所有權移轉予原告，而被告並未依約於九十
    年三月二日取得貸款清償原告於慶豐商業銀行之貸款，即被告未能依約給付上開
    買賣契約之價金之事實，已如前述，則原告自能主張解除上開買賣契約；而上開
    買賣契約業經原告於九十三年二月二十四日以存證信函通知被告解除契約之情，
    亦為兩造所不爭執；則原告於解除上開買賣契約後，據此主張被告應將上開買賣
    契約之標的即坐落台南縣永康市○○段一九八地號土地（應有部分萬分之六十一
    ）及其上同段一一三三建號門牌號碼台南縣永康市○○里○○街二二六巷一弄五
    號二樓之二房屋（所有權全部），於九十年三月八日經台南縣永康地政事務所以
    永一字第四四三五０號收件，以買賣為登記原因之所有權移轉登記塗銷，並將上
    開不動產回復登記為原告所有，依法有據，自可准許，爰判決如主文第一項所示
    。
五、另上開不動產現由被告占有，而上開買賣契約已經原告解除，被告負有回復原狀
    之義務，則原告請求被告應自其占有之上開坐落台南縣永康市○○段一九八地號
    土地及其上同段一一三三建號門牌號碼台南縣永康市○○里○○街二二六巷一弄
    五號二樓之二房屋不動產遷出，並將上開不動產返還予原告，亦有理由，應予准
    許，爰判決如主文第二項。
六、結論：本件原告之訴為有理由，依民事訴訟法第七十八條，判決如主文。
中　　　華　　　民　　　國　　九十三　　年　　　五　　　月　　　七　　日
    　　　　　　　　　　　　臺灣臺南地方法院民事第二庭
~B法　　　官　陳杰正
右為正本係照原本作成
如對本判決上訴，須於判決送達後廿日內向本院提出上訴狀
中　　　華　　　民　　　國　　九十三　　年　　　五　　　月　　　七　　日
~B法院書記官　鄭佩玉
